# 陈版,请教改制的相关问题二

提问人：呼叫帮助 时间：2010-02-10 14:35:41
二、改制是否需要税务清算 目前据我所知的，公司改制财政部门或国资委均要求企业清产核资，然后再进行评估，评估结果由其审批或备案。企业以财政部门或国资委审批或备案评估结果办理工商登记，但我弄不明白的是工商办理的工商变更登记，而税务局办理的也是税务变更登记。我到现在也未弄明白，企业到底在什么情况下需要办理工商新设登记，在什么情况下办理工商变更登记？同理税务部门在什么情况下需要办理乘税务清算，在什么情况下办理税务变更登记？

回答人：chenyiwei
回复 楼主 呼叫帮助 的帖子根据国家工商行政管理局于 1998 年发布的《关于国有企业改革中登记管理若干问题的实施意见》（工商企字[1998]88号）规定：
（ 1 ） 国有企业改建为公司（指依《公司法》设立的有限责任公司或股份有限公司，下同） ，主要应是改建为多个投资主体的有限责任公司和股份有限公司。改建为国有独资公司的，应由经国务院或省级人民政府授权投资的机构或授权的部门作为公司的股东。 （ 2 ） 国有企业整体改建为公司，应由原国有企业投资人或新的投资人作为该公司的股东或发起人，原国有企业自身不得作为该公司股东或发起人。 国有企业以其部分资产改建为公司(部分改建)是企业的一种投资行为。按国有企业对外投资管理的有关规定执行。 （ 3 ） 国有企业改建为公司的登记管辖，应符合《公司登记管理条例》的规定。原登记机关没有公司登记权的，应当将申请文件和登记档案一并移送有登记管辖权的公司登记机关。 （ 4 ） 国有企业改建为公司，应在原国有企业投资主体依法作出改建为公司的决定，并报经政府授权部门批准后，由全体股东或发起人按照《公司法》和《公司登记管理条例》的规定，向公司登记主管机关申请公司登记。地方政府对国有企业改建为公司的审批有规定的，按地方政府的规定办理。 （ 5 ） 国有企业整体改建为公司属于下列情形之一的，应按设立登记的要求提交文件，按变更登记程序办理、换发营业执照： ① 改建为国有独资公司； ② 吸收新股东投资入股组成公司； ③ 吸收合并组成公司。 属于新设合并组成公司的，应按设立登记办理。 属于吸收合并的被合并方和新设合并的合并各方，应按《企业法人登记管理条例》及其施行细则的规定办理注销登记。 （ 6 ） 国有企业整体改建为公司，公司的经营范围中有属于法律、行政法规限制的项目，如原国有企业已经获得专项审批，只要在有效期内，申请公司登记时可不再重新办理审批手续。但法律、行政法规规定需要重新审批的，或现行法律、行政法规规定需要审批而原企业没有取得批准的，还需向登记主管机关提交有关批准文件。 （ 7 ） 国有企业改建为公司，以原国有企业资产出资的方式、比例应符合《公司法》及其他有关法规、规章的规定。 （ 8 ） 国有企业整体改建为公司，应将其下属企业法人或营业单位一并纳入改建方案，限期改建为子公司或分公司，对已纳入原国有企业改建方案的下属企业法人，在按《公司法》和《公司登记管理条例》规范之前，不得继续对外投资或设立分支机构，需要进行变更登记的仍按《企业法人登记管理条例》执行，需由主管部门审批或签署意见的，可由已改建的公司行使该职能。 对没有纳入原国有企业改建方案的下属企业法人，应在重新确定其主管部门后，按《企业法人登记管理条例》及其施行细则的规定向其登记主管机关申请变更登记或备案。 （ 9 ） 国有企业被公司兼并，该国有企业应同时改建为子公司或分公司，也可以参照公司兼并的有关规定，将国有企业撤销。申请登记时除提交《公司登记管理条例规定的文件外，还应提交主管部门的批准文件。 国有企业被非公司企业兼并而改变登记注册事项、隶属关系的，应按《企业法人登记管理条例》及其施行细则的有关规定办理变更登记或备案，登记主管机关应重新核定企业的登记注册事项。因兼并而终止的，应办理注销登记。
（ 10 ） 濒临破产或资不抵债的国有企业被兼并后，要求保留企业法人资格，改建为公司的，应按前条有关规定办理登记注册；
以非公司企业法人存在的，则兼并企业应新注入资金，并应达到注册资金的最低数额要求，登记主管机关应重新核定企业的注册资金及其他登记注册事项。 （ 11 ） 国有企业依照国家有关规定实行承包、租赁经营的，企业的经济性质不变，法定代表人或负责人以及其他登记注册事项发生变化的应进行变更登记。 （ 12 ） 集体企业资产构成较为复杂，产权界定政策性强，其改制、改组应按国务院的有关部署，在清产核资、界定产权、评估资产的基础上开展工作。其登记管理可参照本实施意见进行。
税务登记是按照设立登记办理还是按照变更登记办理，应执行国家税务总局 7 号令《税务登记管理办法》及当地的有关规定。一般理解与工商部门办理登记的性质一致。